臺灣高等法院臺中分院民事判決
                                     110年度上易字第52號
上  訴  人  潘永蓉  
被上訴人    李勝榮  
訴訟代理人  李秀琴  
上列當事人間請求損害賠償事件，上訴人對於中華民國109年11
月12日臺灣臺中地方法院109年度訴字第2979號第一審判決提起
上訴，本院於110年7月14日言詞辯論終結，判決如下：
    主   文
上訴駁回。
第二審訴訟費用由上訴人負擔。
    事實及理由
壹、被上訴人主張：兩造原為夫妻關係（已於民國000年0月0日
    離婚），上訴人於婚姻期間對被上訴人分別為下列竊錄行動
    蹤跡及恐嚇行為：一、為掌握被上訴人行蹤，竟於106年12
    月15日某時，無故利用電磁紀錄竊錄他人非公開活動，在其
    位於臺中市○○區○○路0段000號2樓之2住處地下室4樓，未經
    被上訴人同意或授權，擅自將具有衛星定位追蹤功能之GPS
    定位追蹤器安裝在被上訴人所有之車牌號碼000-0000號自用
    小客車（下稱系爭小客車）底盤上，接續無故竊錄被上訴人
    非公開之行動蹤跡。嗣於106年12月16日上午11時許，被上
    訴人將上開車輛送維修廠檢查，始在底盤上發現上開GPS衛
    星定位追蹤器。二、於107年1月22日，因金錢糾紛及家庭問
    題在上開住處，接續向被上訴人恫稱：「我鬧我給你變成一
    個火知道嗎？」「我看監視器，跟我講你在哪裡我定位好，
    我在哪裡我一通電話，我把整桶油我倒進去，我丟火在你身
    上，鬧這樣才鬧」、「請人家去找，看他在哪裡，人家看見
    李勝榮他在那邊啊，妳老公啊，載我到那邊啊，我把我整桶
    油燒一燒，用那個打火機我燒一燒，鬧這樣才鬧，給你變成
    一個火，敢不敢啊，我潘永蓉發誓啊，那個250萬敢跟我講
    不還，我會這樣做啊」等語；另於107年1月30日中午12時27
    分許起，至同日下午3時42分許，在不詳地點，以通訊軟體L
    INE向被上訴人接續恫稱：「找人6萬」、「只有幾個地方看
    你怎麼躲」、「人家說這幾個地方很簡單找到人物」、「我
    幾百萬的錢給你痛痛騙去，就算買你一條臭命」「錢是用血
    汗賺來的，就拿血壞血」等語，以此加害生命、身體之事恐
    嚇被上訴人，使被上訴人心生畏懼，致生危害於安全。被上
    訴人因此受有精神損害，爰依民法第184條第1項前段、第19
    5條第1項規定，求為命上訴人給付200萬元。另上訴人因與
    被上訴人就金錢問題發生口角，於107年1月28日上午9時30
    分許，在上開住處地下室，以香水玻璃瓶丟擲被上訴人之系
    爭小客車前擋風玻璃，致前擋風玻璃破裂而不堪使用，被上
    訴人因此受有車輛毀損修復費25,194元，上訴人應予賠償，
    求為命：㈠上訴人應給付被上訴人2,025,194元及自起訴狀繕
    本送達翌日（即109年5月21日）起，至清償日止，按年息5%
    計算之利息。㈡願供擔保，請准宣告假執行。【原審判決上
    訴人應給付被上訴人慰撫金10萬元，及自109年5月21日起至
    清償日止，按週年利率5%計算之利息；並就判命上訴人給付
    部分依職權宣告假執行，並駁回被上訴人其餘之訴及假執行
    之聲請（即駁回被上訴人請求上訴人給付精神慰撫金逾10萬
    元本息部分及車輛毀損修復費25,194元）】。上訴人就其敗
    訴部分不服提起上訴，被上訴人則未就其敗訴部分聲明不服
    ，此部分非屬本院審理範圍。並於本院答辯聲明：上訴駁回
    。
貳、上訴人則以：兩造結婚4年多，被上訴人有計畫欺騙上訴人
    ，被上訴人將兩造在床上、客廳的談話加以錄音，再對上訴
    人提告，當初結婚被上訴人騙上訴人拿二百多萬元說要買房
    子，結果拿去給被上訴人之姐姐。卷內那些錄音的對話，上
    訴人不太記得，因為被上訴人什麼都錄音，上訴人有時候生
    氣也不知道自己講什麼。卷內簡訊的部分，是不是上訴人傳
    的，上訴人也忘記了，刑庭播放錄音的部分，意見同上訴人
    於刑庭所述。在車上裝追蹤器的部分，不是上訴人裝設，當
    時上訴人在越南，不可能裝設。車子是上訴人的錢買的，給
    家人使用，只是登記在被上訴人名下；精神賠償金額太高等
    語，資為抗辯。並於本院上訴聲明：㈠原審關於命上訴人給
    付慰撫金10萬元本息部分廢棄。㈡上廢棄部分，被上訴人在
    第一審之訴及假執行之聲請均駁回。
參、得心證之理由：
一、被上訴人主張上訴人於106年12月15日將GPS定位追蹤器安裝
    在被上訴人名下車牌號碼000-0000號自用小客車之事實，業
    據被上訴人於偵查中提出被安裝該追蹤器之照片（見臺灣臺
    中地方檢察署107年度偵字第6038號偵查卷宗第23頁）及兩
    造間對話錄音光碟（於臺灣臺中地方檢察署107年度交查字
    第404號卷證物袋），且經臺灣臺中地方法院（下稱臺中地
    院）刑事庭播放勘驗其錄音檔，有與上訴人語調、語氣、腔
    調極神似之女聲：「……我看到監視器，跟我講你在哪裡我定
    位好，……那時候，你知道我定位你2萬8嗎？……」等語，記明
    刑事審判筆錄（見臺中地院108年度易字第760號刑事卷第21
    6頁）及該刑事判決（見原審卷第19頁）；又上訴人於偵訊
    中已承認：「（問：（提示照片）106年12月16日11時左右
    ，你有無裝了一個衛星定位器在你老公的車上？）有，我在
    他發現的前一天，在我家地下室4樓裝的，我在網路買的，
    因為我老公常常離家出走，好幾個月，沒有責任，什麼事都
    要我做，我聽人家說要裝監視器才能找到我老公」等語明確
    （見107偵6038卷第45頁），被上訴人主張上訴人有將GPS定
    位追蹤器安裝在被上訴人名下車牌號碼000-0000號自用小客
    車，以探知被上訴人隱私之事實，應可認定。
二、被上訴人復主張上訴人於107年1月22日向被上訴人恫稱：「
    我鬧我給你變成一個火知道嗎？」「我看監視器，跟我講你
    在哪裡我定位好，我在哪裡我一通電話，我把整桶油我倒進
    去，我丟火在你身上，鬧這樣才鬧」、「請人家去找，看他
    在哪裡，人家看見李勝榮他在那邊啊，妳老公啊，載我到那
    邊啊，我把我整桶油燒一燒，用那個打火機我燒一燒，鬧這
    樣才鬧，給你變成一個火，敢不敢啊，我潘永蓉發誓啊，那
    個250萬敢跟我講不還，我會這樣做啊」等語，亦有上開錄
    音光碟經臺中地院刑事庭播放勘驗其錄音檔，記明刑事審判
    筆錄（見臺中地院108年度易字第760號刑事卷第216頁），
    而上訴人自陳：「刑庭播放錄音的部分，意見同我在刑庭所
    述」等語，經核刑事審判筆錄記載上訴人當時稱：「我不確
    定錄音檔裡說話的人是不是我，錄音檔的聲音我不確定是不
    是我的」等語（見臺中地院108年度易字第760號刑事卷第21
    9頁勘驗筆錄）；再參諸上訴人於偵查中經檢察官當庭播放
    光碟時，僅推稱：那時是夫妻在一起看電視，我在跟被上訴
    人開玩笑云云（見偵卷第81-82頁），並未就該段對話之人
    有所質疑，其事後辯稱該錄音內容並非其本人云云，委無可
    採。被上訴人復主張上訴人於107年1月30日以LINE向被上訴
    人接續恫稱：「找人6萬」、「只有幾個地方看你怎麼躲」
    、「人家說這幾個地方很簡單找到人物」、「我幾百萬的錢
    給你痛痛騙去，就算買你一條臭命」「錢是用血汗賺來的，
    就拿血壞血」等語，業據被上訴人於偵查中提出LINE之畫面
    擷圖在卷可證（見107偵6038卷第91、93頁）；而上訴人於
    偵訊中已承認：「（問：（提示LINE的內容你有無寫就算買
    你一條臭命）這是不是你LINE？）是我寫的，我辛辛苦苦賺
    來的200多萬被他騙走了」等語明確（見107偵6038卷第44頁
    ），足認被上訴人上開主張之事實，亦屬真實可採。
三、雖上訴人辯稱：「在車上裝追蹤器的部分，不是我裝的，當
    時我人在越南，不可能是我裝的」等語，惟依卷附上訴人之
    入出境資訊查詢結果（見臺中地院108年度易字第760號刑事
    卷第239頁），顯示上訴人係於106年12月16日出境，非不可
    能於106年12月15日自行或委託不知情且具相關專業技能之
    第三人，將GPS定位追蹤器安裝於被上訴人之車輛底盤上，
    上訴人上開辯解無從為有利其之認定。而上訴人於刑事審理
    中辯稱：該GPS定位追蹤器是李氏征（與上訴人以姊妹相稱
    ）裝的云云，且證人李氏征於臺中地院刑事庭亦證稱：該GP
    S定位追蹤器係我自己安裝，並沒有事先告知被告（即上訴
    人），直至被告收到地檢署傳票後，我才告訴她這件事情云
    云（見臺中地院108年度易字第760號刑事卷第144頁），然
    被上訴人提出本案刑事告訴前，上訴人於其與被上訴人間之
    私下對話時，已脫口說出「你知道我定位你2萬8嗎？」等語
    ，故證人李氏征於刑事庭中證稱上訴人於收受檢察官傳票後
    始知被上訴人遭裝設GPS定位追蹤器乙節，顯與事實不符，
    即無可採，堪認該GPS定位追蹤器應係上訴人委由具相關專
    業技能之不知情第三人所裝設，要屬無疑，上訴人所辯自無
    可採。
四、按因故意或過失，不法侵害他人之權利者，負損害賠償責任
    ；不法侵害他人之身體、健康、名譽、自由、信用、隱私、
    貞操，或不法侵害其他人格法益而情節重大者，被害人雖非
    財產上之損害，亦得請求賠償相當之金額，民法第184條第1
    項前段、第195條第1項前段分別定有明文。慰藉金之賠償須
    以人格權遭遇侵害，使精神上受有痛苦為必要，其核給之標
    準固與財產上損害之計算不同，然非不可斟酌雙方身分資力
    與加害程度，及其他各種情形核定相當之數額（最高法院51
    年台上字第223號民事判決要旨參照）。
　㈠按夫妻雙方固互負忠貞以保障婚姻純潔之道德上或法律上之
    義務，以維持夫妻間幸福圓滿之生活，然非任配偶之一方因
    而須被迫接受他方全盤監控自己日常生活及社交活動之義務
    ，自不待言；故不得藉口懷疑或有調查配偶外遇之必要，即
    認有恣意窺視、竊聽他方，甚至周遭相關人士非公開活動、
    言論、談話或身體隱私部位之舉措，率謂其具有法律上之正
    當理由（最高法院102年度台上字第2300號、103年度台上字
    第3893號刑事判決意旨參照）。上訴人未經被上訴人之同意
    ，擅自在被上訴人所有之車輛裝設GPS定位追蹤器，其目的
    雖出於懷疑被上訴人對於婚姻關係之忠誠而欲加調查、跟蒐
    ，亦非屬法律上之正當理由，自具有不法性。又上訴人以言
    語及通訊軟體LINE傳送上開訊息予被上訴人，均係以加惡害
    生命、身體之內容通知被上訴人，依一般社會通念以觀，當
    足使人心生畏懼無訛，上訴人之行為亦屬侵害被上訴人之自
    由權益，亦可認定。上訴人前揭侵害被上訴人之隱私權、自
    由權等人格法益，致被上訴人心生恐懼，其情節自屬重大，
    被上訴人訴請上訴人賠償慰撫金，於法自屬有據。
　㈡經斟酌被上訴人學歷是二專畢業，擔任工地主任，從事建築
    設計、監造二十多年，月收入約48,000元；上訴人在越南的
    高中畢業，工作不穩定，其與被上訴人結婚前有投資蘭花事
    業，結婚後就沒有再投資，也沒有從事其他工作等情，分據
    兩造陳明在卷（見原審卷第42頁），並有稅務電子閘門財產
    所得調件明細表可參（見原審證物袋），並審究兩造身分、
    資力，及上訴人不法侵害被上訴人之隱私及免於恐懼之自由
    之加害程度，暨兩造間原為夫妻，上訴人為越南籍配偶，語
    言、文化上非無隔閡等一切情狀，認原審以被上訴人得請求
    賠償之慰撫金為10萬元，應屬適當，是被上訴人請求上訴人
    給付10萬元，及自刑事附帶民事訴訟起訴狀繕本送達上訴人
    翌日即109年5月21日（原審法院108年度附民字第394號卷第
    11頁送達證書）起至清償日止，按年息5％計算之法定遲延利
    息，自屬有據。
肆、綜上所述，被上訴人依民法第184條第1項前段、第195條第1
    項規定，請求上訴人給付10萬元本息，為有理由，應予准許
    。原審就上開應准許部分，判命上訴人如數給付，並為假執
    行之宣告，核無不合，上訴意旨指摘原判決此部分不當，求
    予廢棄改判，為無理由，應駁回其上訴。
伍、本件為判決基礎之事證已臻明確，本院經逐一審酌兩造歷審
    所提其餘攻擊、防禦方法及援用之證據，均認與前開論斷結
    果無礙，爰不再逐一論述，附此敘明。
陸、據上論結，本件上訴為無理由，判決如主文。
中　　華　　民　　國　　110 　年　　7 　　月　　28　　日
                  民事第三庭審判長法  官  黃玉清
                                  法  官  許旭聖
                                  法  官  涂秀玲
正本係照原本作成。　　　　　　　　　　　　　　
不得上訴。
                                  書記官　康孝慈
中　　華　　民　　國　　110 　年　　7 　　月　　28　　日